【裁判字號】    89,訴,104
【裁判日期】    890925
【裁判案由】    損害賠償
【裁判全文】
臺灣基隆地方法院民事判決  八十九年度訴字第一○四號
    原      告  乙○○
    被      告  甲○○
                        （現在臺灣基隆監獄基隆分監執行中）
右當事人間請求損害賠償事件，本院判決如左：
    主      文
被告應給付原告新台幣壹佰玖拾萬仟陸佰零肆元，及自民國八十八年六月十八日起
至清償日止按年息百分之五計算之利息。
訴訟費用由被告負擔。
本判決於原告以新台幣陸拾肆萬元為被告供擔保後，得為假執行。
    事      實
甲、原告方面
一、聲明：被告應給付原告新台幣（下同）一百九十萬三千六百零四元，及自起訴狀
    繕本送達翌日起至清償日止，按年息百分之五計算之利息；並陳明願供擔保請准
    宣告假執行。
二、陳述
    （一）被告及另二名不詳姓名之成年男子，共同基於傷害之犯意聯絡，於民國八
          十七年七月四日，在基隆市○○○路六五巷三號前，分別持刀及木棍砍傷
          原告，致原告受有右上臂撕裂傷併三頭肌及三角肌部分斷裂、左肘撕裂傷
          併尺骨鷹嘴斷裂尺神經斷裂、左眼瞼裂傷等傷害。
    （二）原告因被告前揭傷害行為受有損害，爰依民法第一百八十四條第一項、第
          一百八十五條第一項、第一百九十三條第一項及第一百九十五條第一項規
          定，請求被告給付：
          １、醫療費用一萬九千元。
          ２、看護費用一萬二千元：原告住院期間，行動不便，均由原告之母蔡張
              玉嬌在旁看護。原告住院六日，每日依二千元計算，合計一萬二千元
              。
          ３、喪失勞動能力之損害一百五十七萬二千六百零四元：原告因遭被告砍
              傷而成殘障，依勞工保險條例第五十三條之勞工保險殘廢給付標準表
              所示，原告之殘障等級為第十三級，所喪失之勞動能力比率為百分之
              二十三點零七。原告受傷前在佳寧水電有限公司工作，年收入為三十
              四萬五千元，參考最高法院六十一年度台上字第一九八七號判決，勞
              動年數計算至六十歲，原告於六十一年二月一日出生，自八十七年七
              月四日起為被告所傷後至一百二十一年二月一日（原告屆滿六十歲）
              止，尚餘勞動年數三十三年六月二十七日，按霍夫曼計算法扣除中間
              利息後，原告所得請求之金額為一百五十七萬二千六百零四元。
          ４、慰撫金三十萬元：原告因受有上述傷害，以致將來就業及婚姻遭遇困
              難，精神上承受巨大痛苦，為此請求三十萬元之慰撫金。
三、證據：提出財團法人長庚紀念醫院基隆分院甲種診斷證明書一件、醫療費用收據
    二十二件、臺灣基隆地方法院檢察署八十七年度偵字第三一一四、五一九０號起
    訴書、中華民國殘障手冊及八十六年度各類所得扣繳暨免扣繳憑單各一件。
乙、被告方面
一、 聲明：原告之訴駁回。
二、 陳述：
     （一）被告自八十七年六月中旬起至同年十月止，均在雲林麥寮六輕工廠工作
           ，案發當日被告人不在基隆，不可能砍傷原告。
     （二）原告關於喪失勞動能力損害及慰撫金請求部分均過高。
丙、本院依職權函財團法人長庚紀念醫院基隆分院查詢原告之殘障等級，並調閱本院
    八十八年度易字第四三號刑事卷宗。
    理      由
一、本件原告主張其於八十七年七月四日，在基隆市○○○路六五巷三號，遭被告夥
    同二名不詳姓名之成年男子持刀砍傷，因此受有左上臂撕裂傷九公分併三頭肌及
    三角肌部分斷裂、左肘撕裂傷五公分併尺骨鷹嘴斷裂尺神經斷裂、左眼瞼裂傷三
    公分等傷害之事實，業據原告提出財團法人長庚紀念醫院基隆分院甲種診斷證明
    書為證，且被告刑事部分業經本院刑事庭以八十八年度易字第四三號刑事判決共
    同傷害罪確定在案，足堪信為真實。被告雖抗辯稱：案發當日人在雲林，不可能
    砍傷原告等語；惟查：被告於本院刑事庭調查時先供稱案發當時伊在伊母親的麵
    店幫忙云云（參見前開刑事卷宗第一一六頁訊問筆錄），嗣後又於本院審理時辯
    稱伊自八十七年六月中旬起至同年十月均在雲林麥寮六輕工廠工作等語，其前後
    供詞矛盾，應係臨訟編纂之詞。此外，被告復無法提出舉證證明案發當日其人確
    在雲林，是其抗辯，不足採信。
二、按因故意或過失不法侵害他人之權利者，負損害賠償責任；不法侵害他人之身體
    或健康者，對於被害人因此喪失或減少勞動能力，或增加生活上之需要時，應負
    損害賠償責任；不法侵害他人之身體、健康、名譽或自由者，被害人雖非財產上
    之損害，亦得請求賠償相當之金額，民法第一百八十四條第一項、第一百九十三
    條第一項、第一百九十五條第一項分別定有明文。查原告因被告不法之侵害致身
    體受傷害，已如前述，其所受傷害與被告之侵權行為間既具有相當之因果關係，
    揆諸上開說明，自應對原告因而所受之損害，負損害賠償責任。茲就原告請求被
    告賠償金額，應否予以准許，分述如次：
    （一）醫療費用一萬九千元部分：原告主張醫療費用一萬九千元部分，業據其提
          出財團法人長庚紀念醫院基隆分院醫療費用收據二十二紙為證，依原告所
          受傷害及各收據載明治療費別觀之，應屬治療上之必要費用，且此部份為
          被告所不爭執，故應由被告賠償予原告。
    （二）看護費用一萬二千元部分：原告因傷住院，行動不便，需人看護，其雖未
          僱用職業護士而由其母看護，而無現實看護費用之支付，惟仍應認原告受
          有相當看護費用之損害，得向被告請求賠償。蓋因由親屬代為照顧原告之
          起居，固係出於親情，但親屬看護所付出之勞力，並非不能評價為金錢，
          只因兩者身分關係密切而免除支付義務，此種親屬基於身分關係之恩惠，
          自不能加惠於加害人，故應衡量及比照僱用職業護士看護情形，認原告受
          有相當看護費之損害，得向被告請求賠償。原告主張看護費用每日二千元
          ，其住院六日，看護費用合計一萬二千元之事實，除為被告所不爭外，並
          有原告提出之財團法人長庚紀念醫院基隆分院甲種診斷證明書上載明原告
          於八十七年七月四日晚間入院、同月十日出院可證，而看護費用每日以二
          千元計算，亦屬相當，是原告此部分之請求，即無不合。
    （三）喪失勞動能力之損害一百五十七萬二千六百零四元部分：
          １、原告主張其遭被告砍傷而成為第十三級殘廢，喪失勞動能力比率為百
              分之二三、０七之事實，有殘障手冊及財團法人長庚紀念醫院基隆分
              院八十九年五月三十日（八九）長庚院基字第０九三六號函在卷可參
              ，依該函所示，原告左上肢因尺神經斷裂，目前仍無法正常動作，左
              手第四、五指及手腕功能殘廢，是原告此部分之主張，應堪信為真實
              。
          ２、又按勞工非年滿六十歲者，僱主不得強制其退休，勞動基準法第五十
              四條第一項第一款定有明文，是請求勞動能力損失之期間應算至六十
              歲止。經查：原告自八十七年七月四日受傷翌日起至其滿六十歲（一
              百二十一年二月一日）止，尚餘勞動期間三十三年六月二十七日，且
              依原告所提之八十六年度所得扣繳憑單所示，其在受傷前之年收入為
              三十四萬五千元，是原告每年收入減少七萬九千五百九十二元（計算
              公式：345000×23.07％＝79592，元以下四捨五入），總計原告因減
              少勞動能力，而於現在得一次請求賠償之金額，扣除依霍夫曼計算法
              按年息百分之五計算之中間利息，為一百五十九萬三千五百二十六元
              （計算公式：〔79592×19.00000000＋79592×（20.00000000－
              00.00000000）〕＝0000000，元以下四捨五入）。原告在此範圍內請
              求一百五十七萬二千六百零四元之喪失勞動能力損害，自屬有據。
    （四）慰撫金三十萬元部分：原告主張因受有上述傷害，致將來就業、婚姻方面
          遭遇困難，精神上承受巨大痛苦，依民法第一百九十五條第一項規定，請
          求被告給付慰撫金，以資慰藉，應屬有據。本院審酌原告因遭被告砍傷，
          造成左上肢、左手第四、五指及左腕功能殘廢，無法正常動作，心理所承
          受之痛苦及壓力非輕，及原告遭砍傷時為二十六歲，正值人生黃金時期，
          本有大好前程，惟因被告之傷害行為致原告將來在就業、婚姻各方面勢必
          遭遇困難，與兩造之身分、地位、經濟能力等一切情狀，認原告請求精神
          慰撫金三十萬元為適當。
三、綜上所述，原告之損害額為一百九十萬三千六百零四元，從而，原告依侵權行為
    之法律關係請求被告賠償前開金額及自起訴狀繕本送達之翌日即八十八年六月十
    八日起至清償日止之法定遲延利息，為有理由，應予准許。
四、原告陳明願供擔保，請准宣告假執行，經核無不合，爰酌定相當之擔保金額宣告
    之。
五、據上論結，本件原告之訴為有理由，依民事訴訟法第七十八條、第三百九十條第
    二項，判決如主文。
中      華      民      國    八十九    年      九      月    二十五    日
~B臺灣基隆地方法院民事庭
~B    法      官  林李達
右為正本係照原本作成。
對於本判決如有不服，應於收受送達後二十日內向本院提出上訴書狀，上訴於臺灣高
等法院，並按他造當事人之人數附具繕本。
中      華      民      國    八十九    年      九      月    二十五    日
~B    法院書記官  李繼業


司法院資訊處製作；財團法人民間司法改革基金會備份。
